最高法院刑事裁定　　　　　　　一○○年度台抗字第一一三號
抗　告　人　洪呈豪
　　　　　　邱謙華
　　　　　　黃劭瑋
上列抗告人等因傷害致人於死案件，不服台灣高等法院中華民國
九十九年十二月二十八日延長羈押之裁定（九十九年度上訴字第
三六○二號），提起抗告，本院裁定如下：
    主  文
抗告駁回。
    理  由
本件抗告人洪呈豪、邱謙華、黃劭瑋前經原審法院以其等涉犯傷
害致人於死罪嫌重大，且有刑事訴訟法第一百零一條第一項第一
款（即逃亡或有事實足認為有逃亡之虞者）、第三款（即所犯為
死刑、無期徒刑或最輕本刑為五年以上有期徒刑之罪）之情形，
認非予羈押，顯難進行審判及保全刑罰之執行，而均於民國九十
九年十月十三日起執行羈押，至一○○年一月十二日，三個月羈
押期間屆滿前，原審法院以其等羈押原因仍然存在，認有繼續羈
押之必要，而裁定自一○○年一月十三日起，各延長羈押二月。
按基於憲法保障人民身體自由之意旨，被告犯刑事訴訟法第一百
零一條第一項第三款所示之罪，嫌疑重大者，且有相當理由足認
其有逃亡、湮滅、偽造、變造證據或勾串共犯或證人之虞，亦無
不得羈押之情形，法院斟酌能否以命該被告具保、責付或限制住
居等侵害較小之手段代替羈押後，仍認非予羈押，顯難進行追訴
、審判或執行者，方得羈押，始符合憲法第八條保障人民身體自
由及第十六條保障人民訴訟權之意旨，司法院釋字第六六五號解
釋著有明文。依上述解釋及其理由書綜合以觀，其並非逕宣告刑
事訴訟法第一百零一條第一項第三款重罪羈押原因係屬違憲，而
係要求附加考量被告除犯重罪外，是否有相當理由認為其有逃亡
、湮滅、偽造、變造證據或勾串共犯或證人等之虞。而依法條之
體系解釋，該等附加考量與單純考量同條第一項第一款、第二款
之羈押原因仍有程度之不同。基此，伴同重罪羈押予以考量之逃
亡之虞，與單純成為羈押原因之逃亡之虞其強度仍有差異，亦即
伴同重罪羈押考量之逃亡之虞，其理由強度可能未足以單獨成為
羈押原因，然得以與重罪羈押之羈押原因互佐。又重罪常伴有逃
亡、滅證之高度可能，該高度可能性乃本於趨吉避凶、脫免刑責
及不甘受罰之基本人性，是若依一般正常人之合理判斷，可認為
該犯重罪嫌疑重大之人具有逃亡或滅證之相當或然率存在，即已
該當於前述解釋之認定標準，不以達到充分可信或確定程度為必
要。又上開解釋已對同法第一百零一條第一項第三款為限縮解釋
，應可認係對公民與政治權利國際公約第九條第三項規定之具體
落實，法院審酌應否羈押被告時，若依一般人合理判斷涉犯重罪
之被告有逃亡之相當或然率存在，即非不得依同法第一百零一條
第一項第三款規定羈押被告。原裁定以洪呈豪、邱謙華、黃劭瑋
因涉犯傷害致人於死罪，分別經第一審判處有期徒刑七年二月、
八年三月及七年六月，認其等犯罪嫌疑均屬重大。且衡諸其等均
受重刑之諭知，依一般人合理判斷，其等逃匿以規避審判程序進
行及刑罰執行之或然率甚高，況本件仍有證人尚待傳訊，在現階
段訴訟程序中，尚無羈押以外之方法可資代替，因認抗告人等羈
押原因依然存在，仍有繼續羈押之必要，而各予裁定延長羈押二
月，核其論斷於法尚無違誤。按有無羈押之必要性暨應否依法延
長羈押，均屬事實審法院得自由裁量、判斷之職權。苟其此項裁
量、判斷並不悖乎通常一般之人日常生活經驗之定則或論理法則
，又於裁定書內論述其何以作此判斷之理由者，即不得任意指為
違法而據為提起抗告之適法理由。原裁定對於其憑何認定本件抗
告人等羈押原因均尚未消滅，仍有依法延長羈押之必要，已詳敘
其理由，經核並無違反經驗、論理法則或其他違法情形。抗告人
等抗告意旨，無非主張其等罪嫌均非重大，且無逃亡、湮滅、偽
造、變造證據或勾串共犯或證人之虞，或對其等是否符合刑事訴
訟法所規定之羈押要件及有無延長羈押之必要性等情，漫加爭執
，而就原法院得依職權裁量之事項，任意指摘原裁定不當。揆之
上開說明，其等抗告均難認為有理由，應併予駁回。
據上論結，應依刑事訴訟法第四百十二條，裁定如主文。
中    華    民    國  一○○  年    二    月  二十四  日
                      最高法院刑事第六庭
                          審判長法官  洪  文  章  
                                法官  王  居  財  
                                法官  郭  毓  洲  
                                法官  沈  揚  仁  
                                法官  林  立  華  
本件正本證明與原本無異
                                      書  記  官  
中    華    民    國  一○○  年    三    月    一    日
                                                      Ｅ